【裁判字號】    99,台上,7363
【裁判日期】    991125
【裁判案由】    違反毒品危害防制條例
【裁判全文】
最高法院刑事判決            九十九年度台上字第七三六三號
上  訴  人  鄭博軒
選任辯護人  韓邦財律師
上列上訴人因違反毒品危害防制條例案件，不服台灣高等法院中
華民國九十八年六月十八日第二審判決（九十八年度上訴字第七
六九號；起訴案號：台灣桃園地方法院檢察署九十七年度偵字第
九五五二號），提起上訴，本院判決如下：
    主  文
上訴駁回。
    理  由
按刑事訴訟法第三百七十七條規定：上訴於第三審法院，非以判
決違背法令為理由，不得為之；是提起第三審上訴，應以原判決
違背法令為理由，係屬法定要件。如果上訴理由書狀並未依據卷
內訴訟資料具體指摘原判決不適用何種法則或如何適用不當，或
所指摘原判決違法情事，顯與法律規定得為第三審上訴理由之違
法情形不相適合時，均應認其上訴為違背法律上之程式，予以駁
回。原判決認定上訴人鄭博軒有如其事實欄所載意圖販賣而持有
第三級毒品愷他命犯行，已說明所憑證據及認定之理由，對於上
訴人提出之辯解，何以不可採，亦在理由內詳加指駁，俱有卷存
證據資料可資覆按。上訴意旨略謂：(一)、上訴人固持有愷他命，
然純係供自己施用，原判決以伊無固定收入持有大量足供施用約
二十日至二月之久之毒品，認伊持有扣案毒品係基於販賣意圖，
顯屬推猜臆斷，洵有不合。(二)、原判決既認不排除毒品犯罪行為
人基於便宜議價考量而一次大量購買情事，復又謂伊短期內無法
將扣案毒品施用完畢，兼以經濟拮據而起意販賣所持有毒品，亦
屬理由矛盾。(三)、伊雖經查扣電子磅秤，又將持有毒品予以分裝
，然分裝係便於攜帶施用，而以電子磅秤度量毒品，非必限於販
賣毒品一端，原判決遽為伊不利之論斷，同有可議云云。
惟查：證據之取捨、證明力之判斷與事實之認定，俱屬事實審法
院自由裁量判斷之職權，此項職權之行使，倘不違背客觀存在之
經驗法則或論理法則，即不違法，觀諸刑事訴訟法第一百五十五
條第一項規定甚明。又同法第三百七十九條第十款所稱應於審判
期日調查之證據，係指與待證事實有重要關係，在客觀上認為有
調查之必要性，為認定事實、適用法律之基礎者而言，若事實業
臻明確，自毋庸為無益之查證，並無未盡證據調查職責之違法可
言。本件原判決主要依憑上訴人坦承持有系爭毒品愷他命，經鑑
驗結果總淨重九十七點五二公克，純度百分之九十九，暨其係於
購入一大包愷他命後攜往墾丁參加春吶活動，並於下榻旅館以電
子磅秤分裝為約淨重五十公克、四十七點五二公克各一包、再將
其中四十七點五二公克，分裝成六包均為淨重約四點五一公克，
一包為淨重約零點五公克，一包為淨重約十九點九六公克之部分
自白；查扣之白色結晶，經驗出屬愷他命之內政部警政署刑事警
察局鑑定書、證人孫裕泰證詞、桃園縣政府警察局搜索扣押筆錄
、扣押物品目錄表；參諸卷附上訴人所有帳冊二冊，內載「彥30
00、豪1500、駿1800、宣2000、國4500、補：8 克、松10克…」
等文字，均係於綽號旁邊加記金錢數額或重量之方式顯示，且所
登載之人名綽號即多達三十餘位。綜觀上訴人攜帶大包愷他命南
下墾丁參加春吶活動，並將該包剴他命分裝成二大包又七小包，
所分裝數量與其自承平日之施用量大相逕庭，復與單純施用毒品
者外出，為避免查緝，多僅攜帶供己施用微量毒品之常態適相悖
離，而帳冊內亦有數量、金錢數額及人名（綽號）之登載等證據
資料，足徵其確存有出賣求售之意圖。另說明扣案毒品依上訴人
所供施用量，仍可供施用約二十日至二月之久，況稽其所述施用
方式，一次以約零點三公克捲入香煙施用，每日約施用五、六公
克左右換算，一天約達抽十六點六七根香煙，幾乎整日處於迷幻
情境，益見其有誇大施用數量情事，所辯扣案毒品悉供自己施用
乙情，委無足採等旨。所為論述，與經驗法則、論理法則無違，
並非僅憑上訴人持有大量毒品為唯一論據，核屬事實審採證認事
職權之適法行使，要難指為違法。又原判決理由第貳欄二之(三)說
明，持有大量毒品之原因諸多，或基於大量採購可便宜議價，或
分批購買積累而成，或受託保管等諸端，於別無積極證據足資佐
證情形下，固難遽認上訴人於販入本件毒品之初，即已具有銷售
營利意圖。但綜合案內所有證據而為判斷，認上訴人持有大量愷
他命短期內無法施用完畢，兼以經濟拮據而起意販賣所持有毒品
等詞，允無理由矛盾或調查未盡情事，上訴意旨執以指摘，亦非
合法上訴第三審之理由。其餘上訴意旨置原判決已明白論斷事項
於不顧，就屬原審採證認事職權之適法行使，任憑己意為不同之
評價，指摘為違法，復執陳詞，仍為單純之事實爭辯，殊難認為
已經具備適法上訴第三審之形式要件。依上說明，應認其上訴為
違背法律上之程式，予以駁回。
據上論結，應依刑事訴訟法第三百九十五條前段，判決如主文。
中    華    民    國  九十九  年   十一   月  二十五  日
                      最高法院刑事第七庭
                          審判長法官  洪  文  章  
                                法官  王  居  財  
                                法官  郭  毓  洲  
                                法官  黃  梅  月  
                                法官  沈  揚  仁  
本件正本證明與原本無異
                                      書  記  官  
中    華    民    國  九十九  年   十一   月  二十九  日
                                                      Ｑ

司法院資訊處製作；財團法人民間司法改革基金會備份。
